【裁判字號】    90,交易,236
【裁判日期】    900621
【裁判案由】    過失傷害
【裁判全文】
臺灣板橋地方法院刑事判決                         九十年度交易字第二三六號
    公訴人  臺灣板橋地方法院檢察署檢察官
    被  告  乙○○
右列被告因過失傷害案件，經檢察官提起公訴（八十九年度偵字第一六六二二號），
本院判決如左：
    主  文
乙○○因過失傷害人致重傷，處有期徒刑參月，如易科罰金，以參佰元折算壹日。
    事  實
一、乙○○於民國八十九年九月三日凌晨一時十五分許，酒後尚未達不能安全駕駛動
    力交通工具之程度，騎乘車號ＱＤＤ─一五三號輕機車，沿臺北縣蘆洲市○○○
    路，由三重往五股方向行駛，行經永安南路一段一巷前無號誌之交岔路口時，本
    應注意車輛行駛時，駕駛人應注意車前狀況，並隨時採取必要之安全措施，及汽
    車行經無號誌之交岔路口時，應減速慢行，作隨時停車之準備，而依當時情形，
    又無不能注意之情事，竟疏於注意，仍以時速約四十公里之車速前進未減速慢行
    ，適有對向車道迎面駛來由黃秋梅（另行審結）無照騎乘後載丙○○之車號ＱＨ
    Ｎ─七五一號輕機車，於行近交岔路口時違規提前佔用來車道搶先左轉，且未讓
    直行車先行，乙○○因煞車閃避不及，其機車車頭撞擊黃秋梅所騎機車右側腳踏
    板處，致黃秋梅、丙○○當場人車倒地，丙○○因此受有右下肢挫傷之傷害，黃
    秋梅則因此受有頭部外傷併硬膜外出血及顱骨骨折、硬腦膜下出血、腦出血等傷
    害，雖經送醫救治，目前仍留有肢體乏力障害（目前殘障鑑定中度）之重傷害。
    乙○○於肇事後，在有偵查犯罪職權之機關尚不知何人為肇事者前，即主動向到
    場處理之臺北縣警察局蘆洲分局蘆洲派出所員警坦承肇事接受偵訊自首，嗣經員
    測試其吐氣所含酒精濃度每公升為０‧二一毫克 (0.21MG/L)。
二、案經丙○○訴由臺北縣警察局蘆洲分局移送暨臺灣板橋地方法院檢察署檢察官指
    定黃秋梅之女甲○○代行告訴後偵查起訴。
    理  由
一、前揭事實，業據被告乙○○於警訊時及偵審中坦承不諱（見偵查卷第五頁至第七
    頁、第二十五頁背面、第三十二頁、本院九十年六月七日審判筆錄），核與告訴
    人丙○○於警訊及本院審理時指述情節相符（見偵查卷第八頁背面至第十頁、第
    三十二頁背面、本院九十年五月二十二日訊問筆錄）。並有道路交通事故調查報
    告表一件、肇事現場及車損照片十六張等附卷可稽。又告訴人丙○○因本件車禍
    受有右下肢挫傷之傷害；黃秋梅則因此受有頭部外傷併硬膜外出血及顱骨骨折、
    硬腦膜下出血、腦出血等傷害，有馬偕紀念醫院八十九年九月三日及十五日先後
    出具之乙種診斷證明書各一紙、及患者病危通知單二紙在卷可查。再經本院函查
    馬偕紀念醫院關於黃秋梅治療復原情形，黃秋梅於八十九年九月三日住院，因兩
    側硬腦膜上出血手術治療，復健治療出院後仍殘存肢體乏力障害（目前殘障鑑定
    中度），此障害有可能可部分恢復，亦可能係永久性，有該醫院九十年五月二十
    二日馬院醫外字第九００九七五號函在卷可參。而代行告訴人甲○○於本院調查
    審理時稱：黃秋梅目前尚有意識，但什麼事都想不起來，因無錢住院作復健，現
    請看護在家照料等語（見本院九十年五月二十二日訊問筆錄），是黃秋梅所受傷
    害顯已達重大不治或難治之重傷害程度。而被告肇事後於九十年九月三日凌晨二
    時二十七分許，經警測試其吐氣之酒精濃度，每公升為０‧二一毫克 (0.21MG/L
    )， 有酒精測試值一紙在卷可參。
三、按汽車行駛時，駕駛人應注意車前狀況，並隨時採取必要之安全措施；汽車行經
    無號誌之交岔路口時，應減速慢行，作隨時停車之準備；汽車行駛至無號誌交岔
    路口，轉彎車應暫停讓直行車先行，且左轉彎時，應距交岔路口三十公尺前顯示
    方向燈或手勢，行至交岔路口中心處左轉，並不得佔用來車道搶先左轉，道路交
    通安全規則第九十四條第三項、第九十三條第一項第四款、第一百零二條第一項
    第二款、第四款分別定有明文。本件依卷附道路交通事故調查表之警繪現場圖顯
    示，肇事地點為鄉道○○路、交岔路口附近、柏油路面乾燥無缺陷、無障礙物、
    視距良好、無號誌、無標誌、速限四十公里，被告乙○○本應注意上開規定，而
    依當時情形，又無不能注意之情事，竟疏於注意，酒後雖未達不能安全駕駛之程
    度，惟騎乘機車行至無號誌交岔路口時疏未減速慢行，並注意車前狀況，仍以時
    速四十公里之車速前進，適有對向車道迎面駛來由黃秋梅無照騎乘後載丙○○之
    輕機車，於行近交岔路口時提前佔用來車道搶先左轉欲進入高速公路下涵洞，且
    未讓直行之乙○○機車先行，乙○○因煞車閃避不及，其機車車頭撞擊黃秋梅所
    騎機車右側腳踏板肇事。而肇事後依現場跡證及車損情況所示，黃秋梅與被告乙
    ○○之輕機車均倒在永安南路一段一巷前往五股方向之車道上，黃秋梅機車距路
    口尚有一‧四公尺，現場散落物與黃秋梅倒地位置亦均在往五股方向車道上，被
    告乙○○之輕機車車頭置物籃扭曲變形，右把手之後視鏡斷裂，儀錶板前方蓋板
    破裂，前輪右側蓋板有擦撞痕，黃秋梅之輕機車右側車身腳踏板處斷裂，依此研
    判，黃秋梅騎乘輕機車行至肇事地點，尚未達路口中心處即跨越分向限制線搶先
    左轉，未讓直行之被告乙○○機車先行，應係本件肇事主因，而被告乙○○騎乘
    輕機車行經無號誌路口未減速慢行，亦未注意車前狀況，致撞及黃秋梅機車右側
    踏板處肇事，應係本件肇事次因，臺灣省臺北縣區車輛行車事故鑑定委員會之鑑
    定結果亦大致同此認定，有該委員會八十九年十二月二十七日北鑑字第八九九九
    九號鑑定意見書一件在卷可參。黃秋梅、丙○○二人等因本件車禍分別受重傷害
    及普通傷害，與黃秋梅本身及被告乙○○之過失行為間顯有相當因果關係，綜上
    事證明確，被告乙○○之過失犯行堪予認定。至臺灣省車輛行車事故覆議鑑定委
    員會覆議意見雖認黃秋梅行經劃有分向限制線路段無號誌路口搶先左轉，為本件
    車禍之肇事原因，而被告乙○○無肇事因素，有該鑑定委員會九十年三月九日府
    覆議字第九００二三０號覆議意見書一件在卷可查，惟該覆議意見對被告乙○○
    騎乘機車行至交岔路口未減速慢行及疏未注意車前狀況之過失部分未予審酌，其
    鑑定意見尚有瑕疵，自應以臺北縣區車輛行車事故鑑定委員會之鑑定意見較為可
    採，附此說明。
四、核被告乙○○所為，係犯刑法第二百八十四條第一項前段之過失傷害罪、及同項
    後段之過失致重傷罪。公訴意旨雖認被告乙○○就被害人黃秋梅部分亦犯過失傷
    害罪嫌云云，然查被害人黃秋梅車禍後雖經救治，目前仍留有肢體乏力障害（目
    前殘障鑑定中度）之重大不治或難治之重傷害，已見前述，此部分應該當於過失
    致重傷罪，起訴法條尚有未洽，應予變更。被告同時同地以一過失行為，同時觸
    犯過失傷害及過失致重傷二罪，為裁判上一罪之想像競合犯，應從較重之過失致
    重傷罪處斷。又被告肇事後在有偵查犯罪職權之機關尚不知何人為肇事者前，即
    主動向到場處理事故之臺北縣警察局蘆洲分局蘆洲派出所員警坦承肇事接受偵訊
    ，有本院卷附該分局九十年五月二十四日九０蘆警刑字第０一二四四七號函所附
    自首調查報告表一件可稽，合於自首之要件，依刑法第六十二條前段規定減輕其
    刑。爰審酌被告駕車肇事致人受傷，其過失之程度、造成之損害、及犯罪後迄未
    能與被害人達成和解等一切情狀，量處如主文所示之刑，並諭知易科罰金之折算
    標準，以示懲儆。末查被告行為後刑法第四十一條業於九十年一月四日經立法院
    修正通過，於同年一月十日經總統公布，同年一月十二日生效施行，其修正條文
    為：「犯最重本刑為五年以下有期徒刑以下之刑之罪，而受六個月以下有期徒刑
    或拘役之宣告，因身體、教育、職業、家庭之關係或其他正當事由，執行顯有困
    難者，得以一元以上三元以下折算一日，易科罰金。但確因不執行所宣告之刑，
    難收矯正之效，或難以維持法秩序者，不在此限。」「併合處罰之數罪，均有前
    項情形，其應執行之刑逾六月者，亦同」，依刑法第二條第一項規定比較新舊法
    律，適用新法對被告並無不利，自應依修正後刑法第四十一條第一項規定諭知易
    科罰金之折算標準，附此說明。
據上論結，應依刑事訴訟法第二百九十九條第一項前段、第三百條，刑法第二百八十
四條第一項、第五十五條、第六十二條前段、第二條第一項前段、第四十一條第一項
，金罰鍰提高標準條例第一條前段、第二條，判決如主文。
本案經檢察官謝宗甫到庭執行職務。
中      華      民      國      九  十    年    六    月   二  十  一   日
                                            臺灣板橋地方法院交通法庭
                                                法  官    談      虎
右正本證明與原本無異。
如不服本判決，應於判決送達後十日內，向本院提出上訴狀。
                                                書記官    陳  君  偉
中      華      民      國      九  十    年    六    月   二  十  一   日
附錄本案論罪科刑法條全文
第二百八十四條第一項
  因過失傷害人者，處六月以下有期徒刑、拘役或五百元以下罰金，致重傷者，處一
  年以下有期徒刑、拘役或五百元以下罰金。


司法院資訊處製作；財團法人民間司法改革基金會備份。
